臺灣嘉義地方法院民事裁定
110年度家調裁字第11號
聲  請  人  張文娟  

代理人      劉興文律師（法扶律師）
相  對  人  何秀好  

上列當事人間聲請減輕或免除扶養義務事件，本院裁定如下：
    主    文
聲請人張文娟對相對人何秀好之扶養義務應予免除。
聲請程序費用由相對人負擔。
    理    由
一、按當事人就不得處分之事項，其解決事件之意思已甚接近或
    對於原因事實之有無不爭執者，得合意聲請法院為裁定。法
    院為前項裁定前，應參酌調解委員之意見及家事調查官之報
    告，依職權調查事實及必要之證據，並就調查結果使當事人
    或知悉之利害關係人有陳述意見之機會。當事人聲請辯論者
    ，應予准許，家事事件法第33條第1項、第2項定有明文。又
    依同法第35條第1項規定，上開裁定確定者，與確定判決有
    同一之效力。查本件聲請人請求減輕或免除對相對人之扶養
    義務事件屬當事人不得處分之事項，惟兩造於民國110年5月
    5日依前揭家事事件法第33條第1項規定合意聲請法院為裁定
    ，此有本院同日調解程序筆錄可憑，本院自應依前揭規定為
    裁定，合先敘明。
二、聲請意旨略以：相對人為聲請人母親，相對人自聲請人年幼
    時起，即未支付聲請人任何之扶養費用，對聲請人不聞不問
    ，家庭生活所需全仰賴聲請人父親及祖父接濟，由於相對人
    對於聲請人未盡扶養義務及身心照顧，造成聲請人心理上重
    大影響，爰依民法第1118條之1之規定，請求免除聲請人對
    相對人之扶養義務，並聲請法院依兩造合意為裁定如主文所
    示等語。
三、相對人到場陳稱：同意免除聲請人對伊之扶養義務，爰合意
    聲請法院裁定如聲請人之聲請等語。
四、按直系血親相互間互負扶養之義務；受扶養權利者，以不能
    維持生活而無謀生能力者為限；前項無謀生能力之限制，於
    直系血親尊親屬不適用之，民法第1114條第1款、第1117條
    分別定有明文。再者，受扶養權利者有下列情形之一，由負
    扶養義務者負擔扶養義務顯失公平，負扶養義務者得請求法
    院減輕其扶養義務：（一）對負扶養義務者、其配偶或直系
    血親故意為虐待、重大侮辱或其他身體、精神上之不法侵害
    行為。（二）對負扶養義務者無正當理由未盡扶養義務；受
    扶養權利者對負扶養義務者有前項各款行為之一，且情節重
    大者，法院得免除其扶養義務，民法第1118條之1第1項、第
    2項亦有明定。經查，相對人為聲請人母親，聲請人主張之
    前述事實，業據聲請人提出戶口名簿、戶籍謄本為證，且經
    相對人於調解時表示同意聲請人之請求，堪信聲請人之主張
    為真實。本院衡以上述情事，認相對人雖為聲請人母親，然
    自聲請人幼年時起，未曾實際照顧扶養聲請人，聲請人均賴
    其父親照顧扶養長大，足認相對人在聲請人之成長過程中，
    對於聲請人無正當理由，而未盡扶養義務，且情節重大，若
    仍由聲請人負擔扶養相對人之責，顯失公平。依前述規定及
    說明，聲請人聲請免除其對於相對人之扶養義務，依法有據
    ，應予准許，爰裁定如主文第1項所示。
五、依家事事件法家事事件法第125條第2項準用第104條第3項第
    33條、第97條，非訟事件法第21條第2項，民事訴訟法第95
    條、第78條之規定，裁定如主文。
中　　華　　民　　國　　110 　年　　5 　　月　　7 　　日
                    家事法庭  法  官  葉南君
以上正本證明與原本無異。
如不服本裁定，應於收受送達後十日內向本院提出抗告狀。
                              書記官  戴睦憲
中　　華　　民　　國　　110 　年　　5 　　月　　7 　　日